【裁判字號】    97,台上,39
【裁判日期】    970110
【裁判案由】    請求分割共有物
【裁判全文】
最高法院民事裁定                九十七年度台上字第三九號
上  訴  人  乙○○
訴訟代理人  張智學律師
被 上訴 人  甲○○
訴訟代理人  張巧妍律師
上列當事人間請求分割共有物事件，上訴人對於中華民國九十六
年九月二十六日台灣高等法院台南分院第二審判決（九十六年度
重上字第一一號），提起上訴，本院裁定如下：
    主  文
上訴駁回。
第三審訴訟費用由上訴人負擔。
    理  由
按上訴第三審法院，非以原判決違背法令為理由，不得為之。又
提起上訴，上訴狀內應記載上訴理由，表明原判決所違背之法令
及其具體內容，暨依訴訟資料合於該違背法令之具體事實；其依
民事訴訟法第四百六十九條之一規定提起上訴者，並應具體敘述
為從事法之續造、確保裁判之一致性或其他所涉及之法律見解具
有原則上重要性之理由，同法第四百六十七條、第四百七十條第
二項定有明文。而依同法第四百六十八條規定，判決不適用法規
或適用不當者，為違背法令；依同法第四百六十九條規定，判決
有該條所列各款情形之一者，為當然違背法令。是當事人提起上
訴，如以同法第四百六十九條所列各款情形為理由時，其上訴狀
或理由書應表明該判決有合於各該條款規定情形之具體內容，及
係依何訴訟資料合於該違背法令之具體事實。如依同法第四百六
十八條規定，以原判決有不適用法規或適用法規不當為理由時，
其上訴狀或理由書應表明該判決所違背之法令條項，或有關判例
、解釋字號，或成文法以外之習慣或法理等及其具體內容，暨係
依何訴訟資料合於該違背法令之具體事實，並具體敘述為從事法
之續造、確保裁判之一致性或其他所涉及之法律見解具有原則上
重要性之理由。上訴狀或理由書如未依上述方法表明，或其所表
明者與上開法條規定不合時，即難認為已合法表明上訴理由，其
上訴自非合法。本件上訴人對於原判決提起上訴，雖以該判決違
背法令為由，惟核其上訴理由狀所載內容，無非係就原審取捨證
據、解釋意思表示及認定事實之職權行使，暨本其自由裁量權所
定之分割方法，指摘其為不當；而非表明該判決所違背之法令及
其具體內容，暨依訴訟資料合於該違背法令之具體事實，尤未具
體敘述為從事法之續造、確保裁判之一致性或其他所涉及之法律
見解具有原則上重要性之理由，難認其已合法表明上訴理由。依
首揭說明，應認其上訴為不合法。又各共有人得隨時請求分割共
有物，為民法第八百二十三條第一項前段所明定，此項規定，旨
在消滅物之共有狀態，以利融通與增進經濟效益。不動產共有人
協議分割後，其請求辦理分割登記之消滅時效完成，共有人中有
為消滅時效完成之抗辯而拒絕給付者，該協議分割契約既無從請
求履行，協議分割之目的無由達成，於此情形，若不許裁判分割
，則該不動產共有之狀態將永無消滅之可能，揆諸分割共有物之
立法精神，自應認為得請求裁判分割，本院八十一年台上字第二
六八八號判例可資參照。上訴人於原審既已抗辯其與被上訴人之
被繼承人許尚讓於民國七十六年二月二十六日簽訂土地分割同意
書，被上訴人請求辦理分割登記之請求權已罹於時效而消滅（見
原判決第四頁），則原審認被上訴人得請求裁判分割，自不違背
法令。另請求分割共有物之訴，雖為固有之必要共同訴訟，惟上
訴人提起上訴為不合法，其效力自不及於同造之許新熹，均附此
敘明。
據上論結，本件上訴為不合法。依民事訴訟法第四百八十一條、
第四百四十四條第一項前段、第九十五條、第七十八條，裁定如
主文。
中    華    民    國  九十七  年    一    月    十    日
                      最高法院民事第一庭
                          審判長法官  蕭  亨  國
                                法官  葉  勝  利
                                法官  高  孟  焄
                                法官  許  澍  林
                                法官  黃  秀  得
      本件正本證明與原本無異
                                      書  記  官
中    華    民    國  九十七  年    一    月  二十八  日
                                                      V


司法院資訊處製作；財團法人民間司法改革基金會備份。
